【裁判字號】    99,交聲,664
【裁判日期】    991213
【裁判案由】    違反道路交通管理處罰條例聲明異議
【裁判全文】
臺灣新竹地方法院交通事件裁定         99年度交聲字第664號
異  議  人  李榮源
上列異議人因違反道路交通管理處罰條例案件，對於交通部公路
總局新竹區監理所新竹市監理站民國99年11月29日竹監新字第09
93401980號函（99年10月20日苗栗縣警察局苗縣警交字第F00000
000 號舉發違反道路交通管理事件通知單），聲明異議，本院裁
定如下：
    主  文
異議駁回。
    理  由
一、異議意旨略以：異議人李榮源（下稱異議人）於民國99年10
    月20日12時50分許，駕駛日月晶耀股份有限公司所有車號97
    02-YV 號之自用小客車，行經苗栗縣竹南鎮○○路160 號前
    ，因車號為HT-2042 號之小客車阻擋於前方路口異議人之行
    車路線上，致異議人煞車不及發生事故。嗣處理員警楊敏勝
    於製作筆錄時，不實記載聲請人陳述「因前方號誌轉換為黃
    燈而搶快，行經路口時，已轉換為紅燈」云云，聲請人當場
    雖感困惑，惟因警員楊敏勝僅表示「路口很大，黃燈通行到
    一半應該會轉換為紅燈」云云，遂未堅持。且異議人曾要求
    於筆錄上記載「安全氣囊未爆」等說明，亦未遭警員楊敏勝
    無故拒絕。異議人對警員楊敏勝所為上開筆錄記載，因認其
    係基於描述現場狀況之說明，且警員楊敏勝表示「對方的責
    任比較大」，又毫無修改筆錄之意願，加以異議人急欲前往
    為恭醫院探視傷者，為免因與警員楊敏勝爭執耽誤探視傷者
    ，遂未再堅持。後異議人收受苗栗縣警察局99年10月20日苗
    縣警交字第F00000000 號罰單，原認此係裁罰異議人因肇事
    致人於傷，於99年11月5 日自行繳納罰款新台幣2,900 元後
    ，復收受主管機關記點吊扣駕駛執照之行政處分，始發覺系
    爭交通罰單係以異議人「搶黃燈通行，至路口已轉變紅燈」
    云云，依道路交通管理處罰條例第53條第1 項裁處。異議人
    對系爭交通罰單不服，依法向交通部公路總局新竹區監理所
    新竹市監理站申訴，經該監理站以99年11月29日竹監新字第
    0993401980號函否准，其否准無非係以苗栗縣警察局竹南分
    局99年11月24日南警五字第0990024204號函稱：「李君（即
    異議人）於承辦本案員警製作之道路交通事故談話記錄表陳
    述『因前方號誌轉換為黃燈而搶快，行經路口時，已轉換為
    紅燈』，本案依道路交通管理處罰條例第53條第1 項掣單告
    發無誤」云云為由所為，異議人對上開不實筆錄記載既已為
    爭執，惟警員楊敏勝拒絕依照異議人所述內容製作筆錄，其
    筆錄已有瑕疵，詎苗栗縣警察局竟以該瑕疵筆錄為基礎，裁
    罰異議人，監理站亦以同一瑕疵筆錄為由，否准異議人之申
    訴，其所為裁罰處分及否准之行政處分自均屬違誤。異議人
    爰依法於法定期間內，對上開裁罰處分及否准處分聲明異議
    等語。
二、按道路交通管理處罰條例所定罰鍰之處罰，行為人接獲違反
    道路交通管理事件通知單後，於15日內得不經裁決，逕依第
    92條第3 項之罰鍰基準規定，向指定之處所繳納結案；不服
    舉發事實者，應於15日內，向處罰機關陳述意見；其不依通
    知所定期限前往指定處所聽候裁決，且未依規定期限繳納罰
    鍰結案或向處罰機關陳述意見者，處罰機關得逕行裁決之；
    又受處分人不服第8 條主管機關所為之處罰，得於接到裁決
    書之翌日起20日內，向管轄地方法院聲明異議，道路交通管
    理處罰條例第9 條第1 項、第87條第1 項，分別定有明文。
    又依道路交通管理處罰條例第89條、道路交通事件處理辦法
    第17條前段（99年10月26日修正施行，原名稱：道路交通案
    件處理辦法）之規定，法院受理有關交通事件，準用刑事訴
    訟法之規定；法院認聲明異議不合法律上之程式，且無從補
    正者，應以裁定駁回之。
三、經查：
  (一)本件交通違規案件，為警於99年10月20日填製苗栗縣政府警
    察局苗縣警交字第F00000000 號舉發違反道路交通管理事件
    通知單（下稱舉發通知單）加以舉發，經異議人向交通部公
    路總局新竹區監理所新竹市監理站提出申訴後，先後經苗栗
    縣警察局竹南分局覆函及上開監理站覆函通知後，異議人仍
    有所不服，乃於99年12月10日具狀向本院聲明異議等情，有
    聲明異議狀（本院收狀日期戳記日期為99年12月10日）、上
    揭舉發通知單、上開監理站99年11月29日竹監新字第099340
    1980號函及苗栗縣警察局竹南分局99年11月24日南警五字第
    0990024204號函等影本在卷足參（本院99交聲他51卷第1 至
    5 頁）。然經本院依職權查詢結果，本件尚未經公路主管機
    關所設置之交通裁決單位即交通部公路總局新竹區監理所新
    竹市監理站裁決（問：「關於異議人李榮源、舉發單是第F0
    0000000 號之交通案件，是否已經裁決？」；承辦人稱：「
    尚未有裁決書出來」等語），此有本院公務電話紀錄附卷可
    稽（同上卷第10頁）。另觀諸異議人之聲明異議狀所載之意
    旨，顯係對上開監理站於99年11月29日竹監新字第09934019
    80號函（內容則指對苗栗縣警察局於99年10月20日所為之苗
    縣警交字第F00000000 號舉發通知單不服）聲明異議，均堪
    以認定。
  (二)查異議人係以道路交通管理處罰條例第53條第1 項之規定遭
    掣單舉發，依照同條例第8 條第1 項第1 款之規定應由公路
    主管機關方能裁罰，是本件依同條例第87條規定，向管轄法
    院聲明異議者，係指公路主管機關就違反道路交通管理處罰
    條例事件所為處罰之「裁決書」處分始得為之，舉發機關所
    製作之「舉發通知單」或公路主管機關所發之通知「函文」
    ，如未經裁決機關以「裁決書」而為處分，自與上開所指裁
    決不同，故行為人接獲舉發通知單或「函文」後，如有不服
    ，應先至主管交通事件裁決事項之處所，被動聽候或主動請
    求裁決，於收受或取得該裁決書後，如不服該裁決時，始得
    向管轄之地方法院聲明異議，異議人倘就未經公路主管機關
    處罰之交通案件逕向管轄地方法院聲明異議，則難認其異議
    合於法律上之程式，且無從補正，自應以裁定駁回之。從而
    ，本件異議人之違規事實既屬應由公路主管機關方能裁罰之
    範疇，且現亦未經上開公路主管機關予以裁決，異議意旨復
    非對公路主管機關所為之裁決（本案即交通部公路總局新竹
    區監理所新竹市監理站所為之裁決書）聲明不服，即非道路
    交通案件處理辦法所稱之交通案件，異議人誤就此逕向本院
    聲明異議，於法（參見道路交通管理處罰條例第87條第1 項
    規定，聲明異議須於接到裁決書後之翌日起20日內始得向管
    轄之地方法院聲明異議）自有未合，且無從補正，揆諸前揭
    說明，應予駁回。
據上論斷，應依道路交通事件處理辦法第17條前段，裁定如主文
。
中    華    民    國    99    年    12    月    13    日
                  交通法庭  法  官  林建鼎
以上正本證明與原本無異。
如不服本裁定，應於裁定送達後5 日內，向本院提出抗告狀（須
附繕本）。
中    華    民    國    99    年    12    月    13    日
                            書記官  黃伊婕

司法院資訊處製作；財團法人民間司法改革基金會備份。
